【裁判字號】    99,交上訴,69
【裁判日期】    991013
【裁判案由】    過失致死
【裁判全文】
臺灣高等法院刑事判決                99年度交上訴字第69號
上  訴  人
即  被  告  丙○○
選任辯護人  林火炎律師
            葛瑞驎律師
上列上訴人因業務過失致死案件，不服臺灣臺北地方法院99年度
交訴字第8號中華民國99年4月16日第一審判決（起訴及移送併案
審理案號：臺灣臺北地方法院檢察署98年度偵字第29125 號、99
年度偵字第991號），提起上訴，本院判決如下：
    主  文
原判決撤銷。
丙○○從事業務之人，因業務上之過失致人於死，處有期徒刑捌
月。
    事  實
一、丙○○係盈昌汽車貨運股份有限公司之曳引車司機，為從事
    駕駛業務之人，其於民國98年12月5 日凌晨零時許，駕駛車
    牌號碼132－ZA號營業曳引車，行駛至臺北市○○區○○路5
    段36號燈桿前，該路段路邊之停車格以標字劃設「大客車專
    用」及「20：00至08：00禁停」，丙○○於停車該處前，本
    應注意汽車之停車時間、位置、方式及車種，如經公路主管
    機關、市區道路主管機關或警察機關有特別規定時，應依其
    規定，且依當時情況，又無不能注意之情形，竟明知該處路
    面劃設上述禁停標字，且夜間照明不若日間明亮，倘於該處
    違規停車，有導致他車，尤其是靠路邊行駛之機車，自後方
    追撞發生事故、釀成死傷之虞，竟疏未留意而率將其所駕駛
    之上開營業曳引車違規停放在上開禁止停車之停車格內，丙
    ○○於停車後，即在車內睡覺等候天亮欲至附近工地載土。
    嗣於同日上午4時47分許，適有林聰文騎乘車牌號碼A2H－80
    6號重型機車，沿臺北市○○路○段由東往西方向駛來，行經
    上開路段，在該路段夜間照明及丙○○於曳引車尾所懸掛一
    照明小燈之情況下，林聰文亦疏未注意車前狀況，煞避不及
    ，騎乘該重型機車，機車車頭撞擊丙○○所駕駛違規停放在
    上開路段之營業曳引車左後方車尾，致林聰文因此受有頸椎
    骨折之傷害，引發神經性休克，於98年12月5日上午5時10分
    許到醫院前即死亡，送至萬芳醫院急救無效。事發後，丙○
    ○於其犯罪未被發覺前，在肇事現場向處理本件交通事故之
    臺北市政府警察局文山第一分局萬芳派出所警員自首，嗣並
    接受裁判。
二、案經林聰文之妻、女乙○○、甲○○訴由臺北市政府警察局
    文山第一分局報請臺灣臺北地方法院檢察署檢察官督同檢驗
    員相驗後偵查起訴及併案審理。
    理  由
一、被告以外之人於審判外之陳述，經當事人於審判程序同意作
    為證據，法院審酌該言詞陳述或書面陳述作成時之情況，認
    為適當者，亦得為證據。當事人或辯護人於法院調查證據時
    ，知有第159條第1項不得為證據之情形，而未於言詞辯論終
    結前聲明異議者，視為有前項之同意。刑事訴訟法第159 條
    之5 定有明文。以下所引被告以外之人於審判外之言詞及書
    面陳述等證據，經本院詢問關於證據能力，檢察官、被告、
    辯護人均表示無意見，該等證據復均經提示，其等均未於言
    詞辯論終結前聲明異議，本院審酌該等證據作成之情況，無
    違法取得情事，且適於為本件認定事實之依據，依刑事訴訟
    法第159條之5第2項規定，應認具有證據能力。
二、訊據上訴人即被告丙○○固對其於98年12月5 日凌晨零時許
    ，駕駛上開營業曳引車違規停放在前開路段之停車格內，停
    車格內有劃設「大客車專用」及「20：00至08：00禁停」等
    標字，其停車該處，在車內睡覺，被害人騎乘車號A2H-806
    號重型機車，於同日凌晨4時47分許，行經案發地點，不慎
    撞擊上開營業用曳引車左後車尾倒地，受有頸椎骨折之傷害
    ，引發神經性休克，同5日上午5時許到醫院前死亡，經被告
    報警送醫急救不治為有過失等情坦承不諱（詳見偵查卷第5
    頁、第6頁及45頁、相驗卷第43頁反面、第44頁、原審卷第
    18頁反面及50頁、本院卷第73頁、第74頁反面），惟其辯護
    人辯稱略以：本件真正肇事原因，係被害人飲用酒類致不能
    安全駕駛，由後方衝撞被告停放之營業用曳引車所致，被告
    上開違規停車行為僅係肇事次因，被害人酒後駕車行為應屬
    肇事主因，為此併請將雙方過失比例交鑑定判斷以釐清事實
    云云。經查：
  (一)本件事故，並有道路交通事故現場圖、臺北市政府警察局文
    山分局交通分隊道路交通事故補充資料表、談話紀錄表、道
    路交通事故調查報告表(一)、(二)、道路交通事故當事人酒精測
    定紀錄表、肇事現場彩色照片共21幀附卷可佐（見相驗卷第
    16頁至22頁、第26頁至33頁、第36至40頁），被告於警詢即
    供稱：伊當時停在路邊休息，後來在車上聽到「碰」一聲，
    即下車察看，看到一部機車撞倒伊車左邊後方等語（見相字
    卷第6背頁），且臺北市警察局文山一分局製作之道路交通
    事故現場圖及補充資料表（見字驗卷第16、17頁）所載略以
    ：「被害人所駕駛之A2H-806重型機營業（B車）車前車頭撞
    擊肇事，該車頭撞損；被告駕駛之132 -ZA營業用曳引車（A
    車）左後車尾撞損」等語，本件事故乃被害人駕駛機車自後
    追撞停放在現場之曳引車左後車尾部已明。
  (二)按汽車停車時，應注意停車時間、位置、方式及車種，如公
    路主管機關、市區道路主管機關或警察機關有特別規定時，
    應依其規定，道路交通安全規則第112條第1項第15款定有明
    文。又標線依其型態原則上可分類為線條、反光導標及危險
    標記、圖形、標字；而標字係以文字或數字劃設於路面上，
    各依規定管制交通，道路交通標誌標線號誌設置規則第149
    條第1項第1款至第4款亦規定甚明。查被告為汽車駕駛人，
    於上揭時、地駕車行經上開路段停車，有注意到上開路段路
    面以標字劃設「大客車專用」及「20：00至08：00禁停」之
    規定，此經被告於偵查中即敘明（見相字卷第44頁），被告
    自應遵守之。本件交通事故發生時，係夜間，有照明，柏油
    路面乾燥、無缺陷、無障礙物，應無不能注意之情事，被告
    竟違反禁止停車之規定而停車，而被害人騎乘上開重型機車
    行經該處時，亦疏未注意，致煞避不及，所駕駛之重型機車
    車頭正面自後撞擊被告所駕駛違規停放在該處之營業曳引車
    左後方車尾，被告行為顯有過失。被告雖抗辯其於停車時已
    開啟車斗後方閃光燈作為警示作用等語，然本件事故發生當
    時為夜間，現場雖有路燈照明，惟被告停車位置，適於兩座
    路燈中間，被告開啟車斗後側小燈，案發時間為98年12月5
    日上午4時47分許，正值冬季日出前天色昏暗，肇事現場之
    照明度仍不及白日之明亮，且被告違反一般用路人對該處應
    是夜間8時以後禁停汽車之習慣認知，被告於禁止停車時段
    停車，且該路邊停車格僅限由大客車停用，全日禁止被告所
    駕駛之曳引車停用，故被告雖開啟車斗後側小燈，仍不能解
    免其因違反停車規定，所應負擔致人於死之過失責任。
  (三)被害人駕駛機車未注意車前狀況，在有路邊照明之肇事現場
    下，非不能注意，被害人駕駛機車竟自後方撞擊被告車尾，
    可見其亦有未注意車前狀況之疏失，同為本件事故之發生原
    因。
  (四)按汽車駕駛人飲用酒類或其他類似物後其吐氣所含酒精濃度
    超過每公升0.25毫克或血液中酒精濃度超過0.05 %以上者，
    不得駕車，道路交通安全規則第114條第2款定有明文。查本
    件被害人車禍後經送萬芳醫院急救時抽血檢查血液酒測值（
    Ethyl alcohol）為10mg/dl，有臺北市立萬芳醫院委託財團
    法人私立臺北醫學大學辦理99年7月28日萬院醫病字第09900
    05644 號函暨檢送被害人病歷乙份在卷可稽（見本院卷第55
    頁、第56頁），又被害人血液中酒精濃度達10 mg/dL，依據
    酒測血液濃度之簡易計算方式換算呼氣中酒精濃度（除以21
    0）為每公升0.0476 毫克，並未達違反道路交通安全規則所
    規定之標準，因此，尚難認定被害人有飲酒過量，違反道路
    交通安全規則之事實，被告抗辯被害人送醫急救時，經抽血
    檢驗血液中酒精濃度為260.9mg/dl，換算呼氣中所含酒精濃
    度為每公升1.242381毫克，已達不能安全駕駛程度云云，有
    所誤會，並無足採。
  (五)綜上，被告違規停車，對本件事故之發生，為有過失，被害
    人因本件車禍受有頸椎骨折之傷害，引發神經性休克死亡，
    被告前開過失行為與被害人之死亡間應具有相當因果關係。
    雖被害人對本件事故之發生亦與有過失，惟既與被告之過失
    併為肇事之原因，被告並不得免除其過失罪責，被告之犯行
    ，已堪認定，被告辯稱被害人對本件車禍為肇事主因云云，
    係其主觀之意見，本院以被告與被害人過失之程度及情節，
    認其兩人之過失同為肇事原因，尚難謂被害人之過失為肇事
    主因。被告另聲請送鑑定以查明過失比例等情，因本案肇事
    經過已臻明確，被告過失責任已明，而過失責任輕重之認定
    ，本應由法院依職權認定，本件亦無另囑託鑑定肇事責任供
    本院參考之必要。
三、被告案發時任職於盈昌貨運有限公司擔任司機工作，以駕駛
    營業用曳引車為業，為從事業務之人，其因駕駛曳引車執行
    業務，過失肇事，被害人因而死亡，核被告所為，係犯刑法
    第276條第2項之業務過失致人於死罪。被告於犯罪未被有偵
    查權之機關或公務員發覺前，在到場處理之員警到場時，當
    場承認為肇事人，有臺北市○○○○○道路交通事故肇事人
    自首情形紀錄表（見相字卷第25頁）在卷可佐，足認被告對
    於未發覺之罪自首而接受裁判，符合自首要件，依刑法第62
    條前段規定減輕其刑。
四、被告犯罪事證既明，原審予以論罪科刑固非無據，惟查：原
    判決認定被害人在本件交通事故發生後，經送往萬芳醫院急
    救時，經抽血檢驗血液中酒精濃度為260.9mg/dl，換算呼氣
    中所含酒精濃度為每公升1.241884等情，此乃誤植「酒測血
    液濃度之換算方式」（詳見相驗卷第35頁）內容第三行舉例
    文字，尚有未洽。被告上訴意旨主張其雖有過失，但非肇事
    主因，指摘原判決量刑過重而不當云云，徵諸原判決已審酌
    被害人與有過失之情而為量刑，故被告之上訴並無理由，惟
    原判決既有上開可議之處，仍應由本院撤銷改判。爰審酌被
    告前同因業務過失致死案件，遭臺灣宜蘭地方法院以94年交
    訴字第23號刑事判決有期徒刑6月，如易科罰金以300元折算
    1 日，緩刑2年確定，有本院被告前案紀錄表乙份在卷可稽
    （見本院卷第22頁），於本件被告再因過失車禍肇事致被害
    人死亡，危害他人之生命法益，另參酌被告違規停車之過失
    程度及被害人與有過失之情形，及被告於本院坦承過失，並
    僅同意賠償230萬元，與被害人家屬要求之400萬元金額有所
    差距，致未能達成和解之情，暨被告犯罪後態度尚可等一切
    情狀，量處有期徒刑8 月，以示懲儆。
據上論斷，應依刑事訴訟法第369條第1項前段、第364條、第299
條第1項前段，刑法第276條第2項、第62條前段，刑法施行法第1
條之1，判決如主文。
本案經檢察官邱美育到庭執行職務。
中    華    民    國    99    年    10   月    13    日
                  刑事第二十一庭審判長法  官  蔡聰明
                                      法  官  許永煌
                                      法  官  趙文
以上正本證明與原本無異。
如不服本判決，應於收受送達後10日內向本院提出上訴書狀，其
未敘述上訴之理由者並得於提起上訴後10日內向本院補提理由書
（均須按他造當事人之人數附繕本）「切勿逕送上級法院」。
                                      書記官  葉金發
中    華    民    國    99    年    10    月    13    日
附錄：本案論罪科刑法條全文
中華民國刑法第276條第2項（過失致死罪）
從事業務之人，因業務上之過失犯前項之罪者，處 5 年以下有
期徒刑或拘役，得併科 3 千元以下罰金。
中華民國刑法第62條前段（自首減輕）
對於未發覺之罪自首而受裁判者，得減輕其刑。

司法院資訊處製作；財團法人民間司法改革基金會備份。
